【裁判字號】    89,訴,674
【裁判日期】    890331
【裁判案由】    偽造文書
【裁判全文】
臺灣臺中地方法院刑事判決                          八十九年度訴字第六七四號
    公  訴  人  臺灣臺中地方法院檢察署檢察官
    被      告  乙○○
右列被告因偽造文書案件，經檢察官提起公訴（八十九年度偵字第二０二七號），本
院判決如左：
    主  文
乙○○共同行使偽造私文書，足以生損害於他人，處有期徒刑參月，緩刑貳年。
民國八十八年九月十一日正灃輪胎有限公司簽帳單上偽造「吳建章」之署押貳枚沒收
。
    事  實
一、乙○○於民國（下同）八十八年九月十一日上午九時左右，與一姓名年籍不詳之
    成年男子共同基於為自己不法所有意圖之犯意聯絡，由該姓名年籍不詳之成年男
    子駕駛一輛黃色三菱牌計程車，由乙○○駕駛車牌號碼Ｐ七─九七九號日產牌之
    計程車，同往台中市○○路十五之一ＯＯ號之正灃輪胎有限公司（下稱正灃公司
    ）佯稱欲更換上開三菱牌計程車之汽車輪胎，乙○○等二人先與該公司會計湯淯
    荏議定以新台幣（下同）六千八百元之代價，更換四個輪胎之後，該名姓名年籍
    不詳之成年男子先將發卡銀行為上海商業儲蓄銀行（下稱上海銀行）、卡號為四
    五六三—一七ＯＯ—Ｏ六五一—三八ＯＯ號、背面書立「吳建章」姓名之ＶＩＳ
    Ａ信用卡一張（該信用卡為甲○○所有，於八十八年九月十日下午十時左右遺失
    在其所搭乘之某計程車上）交予乙○○，由乙○○持該張信用卡交由店方刷卡，
    並在帳單上偽造「吳建章」之署押（一式二份），而偽造上開物品係由吳建章買
    受為私文書之簽帳單，再將之交還湯淯荏以行使之，足以生損害於名為「吳建章
    」之人及信用卡之真正持卡人甲○○及上海銀行。隨後乙○○表示只需更換二個
    車輪即可，湯淯荏因不知有詐而陷於錯誤，復交付三千一百三十元給乙○○，乙
    ○○與該名姓名年籍不詳之成年男子得手後迅即離去。嗣經原信用卡之所有人甲
    ○○辦理掛失時乃發現信用卡遭盜刷而訴請警方偵辦，警方循線而查獲上情。
二、案經台中市警察局第二分局報由臺灣臺中地方法院檢察署檢察官偵查起訴。
    理  由
一、訊據被告乙○○對於其與上開所述姓名年籍不詳之成年男子共同前往正灃公司，
    由其提示信用卡並簽署「吳建章」之名在簽帳單上以消費更換輪胎及收受差額之
    事實均坦承不諱，僅辯稱：伊不知該信用卡非該姓名年籍不詳之成年男子所有等
    語。經查，該上開信用卡係被害人甲○○於八十八年九月十日下午十時左右遺失
    在其所搭乘之某計程車上並遭盜刷消費之事實，業據被害人甲○○於警訊中供述
    明確，而被告乙○○夥同該姓名年籍不詳之成年男子共同前往正灃公司盜刷簽帳
    六千八百元後，又改僅須更換二個輪胎而領回三千一百三十元差額之情節，亦據
    證人即正灃公司會計湯淯荏於警訊中證述無訛，並有上開之簽帳單影本一紙附卷
    可稽；衡諸常情，一般人被查詢何處可更換輪胎時，均僅係告知何處有輪胎行而
    已，鮮少有熱心到親自帶領前往輪胎行更換輪胎；況被告年已三十有七，且以駕
    駛計程車為業，並非至愚，豈有不知刷卡消費需由持卡人簽署帳單之理？其既謂
    該名男子不曾見過，姓名、年籍亦均屬不詳，縱使被告係基於熱心助人而帶領前
    往更換輪胎，亦應由該人親自在帳單上簽署姓名，何能由被告代勞？是被告所稱
    顯與常情事理有違，應係卸責之詞，不足採信，本件事證明確，被告之右開犯行
    ，已足以證明。
二、核被告所為，係犯刑法犯刑法第二百十六條、第二百十條之行使偽造私文書罪、
    同法第三百三十十九條第一項之詐欺取財罪，被告與該年籍姓名不詳之成年男子
    間，就上開所犯各罪，有犯意之聯絡及行為之分擔，均為共同正犯。被告偽造署
    押之行為，為偽造文書之部分行為，不另論罪。被告偽造私文書之行為，為行使
    行使偽造私文書之行為所吸收，亦不另論罪。被告刷卡消費，而同時行使二聯偽
    造之簽帳單（按被告偽造簽帳單後，交還特約商店之第二聯，有行使之行為，固
    不待言，即該簽帳單之第一聯，亦係被告先交由特約商店主張其簽名同一性後，
    再由特約商店交給被告收執，故對此亦有行使行為），及同時詐取輪胎及現款三
    千一百三十元之行為，均為一行為而觸犯數罪名，屬想像競合，應依刑法第五十
    五條之規定，從一重處斷。被告所犯上開二罪間，有方法結果之牽連關係，為牽
    連犯，應依刑法第五十五條之規定，從較重之行使偽造私文書罪處斷。爰審酌被
    告犯罪之動機、目的、手段，犯罪所生之危害不大（僅詐得汽車輪胎二個及現款
    三千一百三十元）、犯罪後業已賠償被害人甲○○所受之損害（有和解書一紙在
    卷可參）及犯罪後之態度等一切情狀，量處如主文所示之刑。又被告前未曾受有
    期徒刑以上刑之宣告等情，有臺灣臺中地方法院檢察署刑案資料查註紀錄表及臺
    灣高等法院被告全國前案紀錄表各一份在卷可參，被告業已賠償被害人甲○○所
    受之損害，其經此偵審之教訓，當知警惕而無再犯之虞，本院綜核各情，認前開
    所宣告之刑，以暫不執行為適當，併予宣告緩刑二年，以啟自新。至於被告刷卡
    之簽帳單（每份二聯）上偽造之「吳建章」之署押二枚，應依刑法第二百十九條
    之規定，沒收之。
三、公訴意旨另認上開該姓名年籍不詳之成年男子持交上開信用卡由被告交付正灃公
    司刷卡之行為，另涉犯刑法第三百四十九條第一項之收受贓物罪嫌等語。惟查，
    上開信用卡係於被告與該姓名年籍不詳之成年男子向正灃公司購買輪胎須交付價
    金時，由該姓名年籍不詳之成年男子交給被告持之予刷卡，刷卡完後被告即將信
    用卡交還該姓名年籍不詳之成年男子等情，業據被告供明在卷（見偵查卷第八頁
    ），足見該姓名年籍不詳之成年男子交信用卡給被告使用，並無交付給被告持有
    之意僅係為供刷卡詐財工具之短暫使用而已，應甚明確；而本件並查無其他證據
    足資證明被告於刷卡後仍持有該信用卡，自難認被告此部分行為，另涉犯刑法第
    三百四十九條第一項之收受贓物罪嫌，然公訴人認此部分行為與前開論罪科刑部
    分，有方法結果牽連之裁判上一罪關係，爰不另為無罪之諭知，併予敘明。
據上論斷，應依刑事訴訟法第二百九十九條第一項前段，刑法第二十八條、第二百十
六條、第二百十條、第三百三十九條第一項、第五十五條、第七十四條第一款、第二
百十九條，罰金罰鍰提高標準條例第一條前段，判決如主文。
中    華    民    國      八十九      年      三      月     三十一     日
                                        法  官    李  國  增
右正本證明與原本無異。
如不服本判決，應於送達後十日內向本院提出上訴狀（須附繕本），上訴於台灣高等
法院台中分院。
                                        書記官
中    華    民    國      八十九      年      三      月     三十一     日
附錄法條：
刑法第二百十六條：
行使第二百十條至第二百十五條之文書者，依偽造、變造文書或登載不實事項或使登
載不實事項之規定處斷。
刑法第二百十條：
偽造、變造私文書，足以生損害於公眾或他人者，處五年以下有期徒刑。
刑法第三百三十九條第一項：
意圖為自己或第三人不法之所有，以詐術使人將本人或第三人之物交付者，處五年以
下有期徒刑、拘役或科或併科一千元以下罰金。


司法院資訊處製作；財團法人民間司法改革基金會備份。
